【裁判字號】    99,訴,1648
【裁判日期】    991231
【裁判案由】    違反毒品危害防制條例
【裁判全文】
臺灣彰化地方法院刑事判決              99年度訴字第1648號
公  訴  人  臺灣彰化地方法院檢察署檢察官
被      告  翁千文
上列被告因違反毒品危害防制條例案件，經檢察官提起公訴（99
年度毒偵字第2135、2165號），本院改依簡式審判程序判決如下
：
    主  文
翁千文施用第一級毒品，處有期徒刑柒月；又施用第二級毒品，
處有期徒刑肆月；又施用第一級毒品，處有期徒刑柒月。應執行
有期徒刑壹年參月。
    事  實
一、翁千文前於民國94年間，因違反毒品危害防制條例案件，經
    本院以94年度毒聲字第952號裁定送觀察、勒戒，經其抗告
    後，由臺灣高等法院臺中分院以95年度毒抗字第22號裁定駁
    回抗告確定，經送執行後，認無繼續施用毒品之傾向，於95
    年6月16日執行完畢釋放，並由臺灣彰化地方法院檢察署檢
    察官以94年度毒偵字第5461號為不起訴處分。又於99年1月
    間，因施用第一級毒品案件，經臺灣彰化地方法院檢察署檢
    察官以99年度毒偵字第176號為緩起訴處分。詎翁千文仍未
    能戒除毒癮，於緩起訴期間，竟又(一)基於施用第一級毒品海
    洛因之犯意，於99年10月10日上午9時許，在其位於彰化縣
    員林鎮○○路726號居所，以將海洛因置入針筒內摻水稀釋
    後注射血管之方式，施用第一級毒品海洛因1次（注射針筒
    已因丟棄而滅失），(二)復基於施用第二級毒品甲基安非他命
    之犯意，於99年10月9日上午9時許，在同一處所，以將甲基
    安非他命置於其自製之玻璃吸食器中燒烤之方式，施用第二
    級毒品甲基安非他命1次（玻璃吸食器已因丟棄而滅失），
    (三)再基於施用第一級毒品海洛因之犯意，於同年10月17日上
    午8時許，在其位於彰化縣員林鎮○○路726號居所，以將海
    洛因置入針筒內摻水稀釋後注射血管之方式，施用第一級毒
    品海洛因1次（注射針筒已因丟棄而滅失）。嗣先於(一)同年
    10月12日上午9時30分許，為警於上開居所執行搜索時，經
    其同意採尿送驗，結果呈海洛因代謝物嗎啡及甲基安非他命
    陽性反應；(二)另於同年10月19日下午2時6分許，因其為受保
    護管束之人，在臺灣彰化地方法院檢察署觀護人室採尿送驗
    ，結果呈海洛因代謝物嗎啡陽性反應，始悉上情。
二、案經彰化縣警察局田中分局報請臺灣彰化地方法院檢察署檢
    察官偵查起訴及臺灣彰化地方法院檢察署觀護人室簽分偵辦
    。
    理  由
一、按除被告所犯為死刑、無期徒刑、最輕本刑為3 年以上有期
    徒刑之罪或高等法院管轄第1 審案件者外，於刑事訴訟法第
    273 條第1 項程序進行中，被告先就被訴事實為有罪之陳述
    時，審判長得告知被告簡式審判程序之旨，並聽取當事人、
    代理人、辯護人及輔佐人之意見後，裁定進行簡式審判程序
    ；除簡式審判程序及簡易程序案件外，第1 審應行合議審判
    ，刑事訴訟法第273 條之1 第1 項、第284 條之1 分別定有
    明文。本件被告翁千文所犯係死刑、無期徒刑、最輕本刑為
    3 年以上有期徒刑或高等法院管轄第1審案件以外之罪，並
    於本院行準備程序時就被訴事實為有罪之陳述，本院合議庭
    依前揭規定，經評議結果，裁定改由受命法官獨任行簡式審
    判程序，先予敘明。
二、上揭事實，業據被告翁千文於本院審理時坦白承認，且其於
    (一)99年10月12日為警所採取之尿液檢體，經送鑑驗結果，確
    呈海洛因代謝物嗎啡及甲基安非他命陽性反應，此有委託檢
    驗尿液代號與真實姓名對照認證單、詮昕科技股份有限公司
    99年10月15日所出具之濫用藥物尿液檢驗報告各1紙附卷可
    憑；又其於(二)同年、月19日，於臺灣彰化地方法院檢察署觀
    護人室採尿送驗，結果確呈嗎啡陽性反應，亦有臺灣彰化地
    方法院檢察署施用毒品犯受保護管束人尿液檢體監管紀錄表
    、施用毒品犯受保護管束人採尿報到編號表、詮昕科技股份
    有限公司99年11月5日所出具之濫用藥物尿液檢驗報告各1紙
    在卷可稽，應認被告之自白確與事實相符，洵堪採信。綜上
    所述，本件犯罪事證明確，被告前開犯行堪予認定。
三、又按毒品危害防制條例於92年7月9日修正公布，自93年1月
    9日施行，其中第20條、第23條將施用毒品之刑事處遇程序
    ，區分為「初犯」及「五年內再犯」、「五年後再犯」。依
    其立法理由之說明：「初犯」，經觀察、勒戒或強制戒治後
    ，應為不起訴處分或不付審理之裁定；經觀察、勒戒或強制
    戒治執行完畢釋放後，「五年內再犯」者，因其再犯率甚高
    ，原實施之觀察、勒戒及強制戒治既已無法收其實效，爰依
    法追訴或裁定交付審理。至於經觀察、勒戒或強制戒治執行
    完畢釋放後，「五年後再犯」者，前所實施之觀察、勒戒或
    強制戒治已足以遮斷其施用毒品之毒癮，為期自新及協助其
    斷除毒癮，仍適用「初犯」規定，先經觀察、勒戒或強制戒
    治之程序。從而依修正後之規定，僅限於「初犯」及「五年
    後再犯」2種情形，始應先經觀察、勒戒或強制戒治程序。
    倘被告於5年內已再犯，經依法追訴處罰，縱其第3次（或第
    3次以上）再度施用毒品之時間，在初犯經觀察、勒戒或強
    制戒治執行完畢釋放5年以後，已不合於「5年後再犯」之規
    定，且因已於「5年內再犯」，顯見其再犯率甚高，原實施
    觀察、勒戒或強制戒治，已無法收其實效，即應依該條例第
    10條處罰（最高法院97年度第5次刑事庭會議決議參照）。
    本件被告前於94年間，因施用毒品，為本院裁定送觀察、勒
    戒後，於95年6月16日執行完畢，經臺灣彰化地方法院檢察
    署檢察官為不起訴處分；又於5年內之99年1月27日，被查獲
    施用第一級毒品，經臺灣彰化地方法院檢察署檢察官為緩起
    訴處分，此有其臺灣彰化地方法院檢察署刑案資料查註紀錄
    表及臺灣高等法院被告前案紀錄表各1份在卷可考，則其再
    犯本件施用第一級毒品、第二級毒品之犯行，按諸前揭說明
    ，自無毒品危害防制條例第20條第3項規定之適用，而應按
    同條例第23條第2項規定，逕行起訴。是本件被告施用第一
    級毒品海洛因、第二級毒品甲基安非他命之犯行，均堪認定
    ，應依法予以論科。
四、核被告所為，分別係犯毒品危害防制條例第10條第1項之施
    用第一級毒品罪、同條第2項之施用第二級毒品罪。被告為
    施用第一級毒品、第二級毒品，而持有各該級毒品，其持有
    之低度行為，應各為其施用之高度行為所吸收，均不另論罪
    。且其所犯本件3罪，犯意各別，行為互殊，應分論併罰之
    。爰審酌被告前因施用毒品案件，經送觀察勒戒、緩起訴處
    分後，仍未能使其自惕，於緩起訴處分期間尚未期滿前，即
    又被查獲施用毒品，顯然欠缺戒除毒癮之決心，並未能善體
    國家設置觀察、勒戒機構，協助毒品施用者戒除毒癮之良法
    美意，顯屬可責，惟衡其犯行對他人權益之侵害仍屬有限，
    並於犯後坦承犯行，非無悔意，暨考量其犯罪動機、目的、
    手段及其智識程度、生活狀況等一切情狀，分別量處如主文
    所示之刑，並定其應執行之刑，以示懲儆。至被告施用毒品
    所用之注射針筒及自製玻璃吸食器，均為被告丟棄而滅失，
    此據被告供明在卷，無從併予宣告沒收，附此敘明。
據上論斷，應依刑事訴訟法第273條之1第1項、第299條第1項前
段，毒品危害防制條例第10條第1項、第2項，刑法第11條前段、
第51條第5款，判決如主文。
本案經檢察官劉欣雅到庭執行職務。
中    華    民    國    99    年    12    月    31    日
            刑事第六庭      法  官  葛永輝
以上正本證明與原本無異。
如不服本判決應於收受判決後10日內向本院提出上訴書狀，並
應敘述具體理由。其未敘述上訴理由者，應於上訴期間屆滿後
20日內向本院補提理由書(均須按他造當事人之人數附繕本)
「切勿逕送上級法院」。
中    華    民    國    99    年    12    月    31    日
                            書記官  林盛輝
毒品危害防制條例第10條
施用第一級毒品者，處 6 月以上 5 年以下有期徒刑。
施用第二級毒品者，處 3 年以下有期徒刑。

司法院資訊處製作；財團法人民間司法改革基金會備份。
